【裁判字號】    99,交聲,500
【裁判日期】    990423
【裁判案由】    違反道路交通管理處罰條例聲明異議
【裁判全文】
臺灣臺北地方法院交通事件裁定        99年度交聲字第500號
原處分機關  臺北市交通事件裁決所
異  議  人
即受處分人  甲○○
上列異議人即受處分人因違反道路交通管理處罰條例案件，對於
臺北市交通事件裁決所於中華民國九十九年二月二十四日所為之
北市裁催字第裁00-000000000號處分（原舉發通知單案號：北市
交監字第2074990107號）聲明異議，本院裁定如下：
    主  文
異議駁回。
    理  由
一、原處分意旨略以：異議人即受處分人甲○○因違反道路交通
    管理處罰條例案件，依該條例第二十四條第一項前段規定，
    原應於民國九十七年九月十七日接受道路交通安全講習，然
    異議人未如期到訓且查無郵件回執記錄，臺北市監理處乃於
    九十八年一月二十二日以雙掛號郵寄再通知異議人應於九十
    八年四月十五日接受講習，惟該郵件以查無此人退回，臺北
    市監理處依行政程序法第七十八條及民事訴訟法第一百四十
    九條規定公示送達，通知異議人應於九十八年八月二十日接
    受講習，惟異議人仍未到訓。嗣經臺北市監理處於九十八年
    十月二十八日依前開道路交通管理處罰條例第二十四條第三
    項前段之規定逕行掣單舉發，並再通知應於九十九年一月七
    日參加講習。後異議人於九十九年三月十二日提出申訴，經
    原處分機關函請舉發單位調查結果，仍認異議人確有前開違
    規行為，原處分機關以異議人有「汽車駕駛人無正當理由不
    依規定接受道路交通安全講習」之違規事實，依道路交通管
    理處罰條例第二十四條第三項，違反道路交通管理事件統一
    裁罰基準及處理細則第四十三條、第四十四條及違反道路交
    通管理事件統一裁罰基準表之規定，裁處異議人罰鍰新臺幣
    （下同）一千八百元，並應參加道路交通安全講習。
二、聲明異議意旨略以：異議人先前未接獲應於九十八年十二月
    二日前到案參加道路交通安全講習之告知與通知單，並於九
    十八年十一月份左右收到同案件之道路交通安全講習通知單
    ，通知單告知異議人於九十九年一月七日上午八時四十分至
    臺北市○○○○○道安講習教室報到，異議人亦已照辦無誤
    ，但為何於九十八（應係九十九年之誤）年三月份接獲之裁
    決書，卻裁定異議人應於九十八年十二月二日前到案，先接
    獲通知需於九十九年一月七日當天報到，後卻接獲通知應於
    九十八年十二月二日前報到，而已逾期，此一前後矛盾之情
    事，有加害異議人被罰款之事實，爰對原處分不服，依法聲
    明異議，請求撤銷原處分云云。
三、按汽車駕駛人，有違規肇事受吊扣駕駛執照處分者，應接受
    道路交通安全講習；汽車駕駛人有第二十四條第一項各款、
    第二項情形之一或本條例其他條款明定應接受道路交通安全
    講習者，無正當理由，不依規定接受道路交通安全講習者，
    處新臺幣一千八百元罰鍰；經再通知依限參加講習，逾期六
    個月以上仍不參加者，吊扣其駕駛執照六個月，道路交通管
    理處罰條例第二十四條第一項、第三項定有明文。次按處理
    違反道路交通管理事件，有關文書送達之程序，依行政程序
    法之規定，違反道路交通管理事件統一裁罰基準及處理細則
    第五條定有明文。而依行政程序法第七十八條至八十一條規
    定，當事人應為送達之處所不明者，行政機關得依申請，准
    為公示送達。無人為公示送達之申請者，行政機關為避免行
    政遲延，認為有必要時，得依職權命為公示送達。當事人變
    更其送達之處所而不向行政機關陳明，致有應為送達之處所
    不明之情形，行政機關得依職權命為公示送達；公示送達應
    由行政機關保管送達之文書，而於行政機關公告欄黏貼公告
    ，告知應受送達人得隨時領取；並得由行政機關將文書或其
    節本刊登政府公報或新聞紙；公示送達自前條公告之日起，
    其刊登政府公報或新聞紙者，自最後刊登之日起，經二十日
    發生效力。從而，舉發單位依行政程序法第六十八條第三項
    規定之送達方法以掛號郵寄而不能達到，且應為送達之處所
    不明者，得依同法第七十八條之規定為公示送達。
四、經查：異議人雖辯稱其未收到臺北市○○○○○道路交通安
    全講習通知單云云，然本件案發迄今異議人之戶籍地址均設
    在臺北市○○區○○里○○路五八八號八樓，有戶役政系統
    之個人基本資料查詢報表一紙在卷可稽，足見案發當時原舉
    發機關僅能知悉異議人之上開地址，並對上開地址為送達。
    而原舉發機關係於九十七年八月四日將臺北市○○○○○道
    路交通安全講習通知單以大宗掛號郵件，向異議人之上開戶
    籍地為送達，因異議人未如期到訓且查無郵件回執記錄，原
    舉發機關再於九十八年一月二十二日將講習通知單交由郵政
    機關以掛號郵寄方式，投遞至異議人上開戶籍地址，惟經先
    後兩次投遞，郵政機關均以「原址查無其人」退回（該兩次
    送達回證上郵戳日期分別為九十八年二月十日、九十八年六
    月四日），原處分機關因認異議人應為送達之處所不明，依
    上開行政程序法規定公告並將通知單刊登於九十八年七月十
    六日出版之臺北市政府九十八年秋字第十二期公報，以公示
    送達之方式送達，此有上開道路交通安全講習通知單、講習
    通知單交寄大宗掛號函件回執、送達證書、臺北市政府公報
    九十八年秋字第十二期公報所載之臺北市政府交通局九十八
    年七月二日北市交授監字第０九八六０七七八七００號公告
    、臺北市○○○○○道路交通安全講習通知單公示清冊及本
    院公務電話紀錄各一份在卷可稽。揆諸上開說明，原舉發機
    關送達程序於法並無不合，而上開通知單於九十八年七月十
    六日刊登於公報公示送達，經二十日（即同年八月五日）即
    已發生合法送達之效力。因此，原舉發機關先以掛號郵寄方
    式將上開通知單送達至異議人戶籍地，嗣因無法投遞而依行
    政程序法第七十八條至八十一條之規定辦理公示送達，不因
    異議人實際有無領取而受影響，自難謂送達不合法，是異議
    人上開所辯，尚無足採。又異議人辯稱：已於九十九年一月
    七日前往監理站參加安全講習，不應受到裁罰云云。惟受處
    分人既已未依通知單上指定之日期於九十八年八月二十日參
    加安全講習，又未依相關規定申請延期，亦無其他正當理由
    可不依規定接受道路交通安全講習，其違規之事證已臻明確
    ，舉發單位依法舉發並無不當。舉發單位逕行舉發後，依前
    開條例第二十四條第三項後段規定，仍應再通知受處分人依
    限參加講習，逾期六個月以上仍不參加者，吊扣其駕駛執照
    六個月。可知異議人於九十九年一月七日參加之講習，係依
    該條例第二十四條第三項後段規定所應參加之講習，與該條
    項前段規定「不依規定接受道路交通安全講習者，處新臺幣
    一千八百元罰鍰」之講習不同。異議人辯稱其事後已參加講
    習，不應遭到舉發云云，尚有誤會。故本件違規事實明確，
    應堪認定。從而，異議人確有無正當理由不依規定接受道路
    交通安全講習之違規情事，原處分機關依道路交通管理處罰
    條例第二十四條第三項之規定，裁處異議人罰鍰一千八百元
    ，並應參加道路交通安全講習，核無違誤。故本件異議人之
    異議為無理由，應予駁回。
五、據上論斷，應依道路交通管理處罰條例第八十七條第二項，
    道路交通案件處理辦法第十九條，裁定如主文。
中    華    民    國    99    年    4     月    23    日
                    交通法庭  法  官  游士珺
上正本證明與原本無異。
如不服本裁定，應於裁定送達後5日內向本院提出抗告狀。
                              書記官  許婉如
中    華    民    國    99    年    4     月    23    日

司法院資訊處製作；財團法人民間司法改革基金會備份。
